臺灣高雄地方法院民事裁定　　　　　 100年度消債聲字第87號
聲　請　人　 黃美專
上列當事人聲請消費者債務清理事件，本院裁定如下：
    主  文
聲請人即債務人黃美專不免責。
    理  由
一、按法院為終止或終結清算程序之裁定確定後，除別有規定外
    ，應以裁定免除債務人之債務；又債務人有下列各款情形之
    一者，法院應為不免責之裁定，但債務人證明經普通債權人
    全體同意者，不在此限：（一）於7 年內曾依破產法或本條
    例規定受免責；（二）隱匿、毀損應屬清算財團之財產，或
    為其他不利於債權人之處分；（三）捏造債務或承認不真實
    之債務；（四）因浪費、賭博或其他投機行為，致財產顯然
    減少或負擔過重之債務，而生開始清算之原因；（五）於清
    算聲請前1 年內，已有清算之原因，而隱瞞其事實，使他人
    與之為交易致生損害；（六）明知已有清算原因之事實，非
    基於本人之義務，而以特別利於債權人中之一人或數人為目
    的，提供擔保或消滅債務；（七）隱匿、毀棄、偽造或變造
    帳簿或其他會計文件之全部或一部，致其財產之狀況不真確
    ；（八）故意於財產及收入狀況說明書為不實之記載，或有
    其他故意違反本條例所定義務之行為，消費者債務清理條例
    第132 條、第134 條分別定有明文。次按消費者債務清理制
    度並非逕將債務人恣意消費所造成之債務，任意轉嫁予債權
    人負擔，又債務人免責制度目的係在鼓勵勤勞誠實之債務人
    ，並非縱容債務人奢侈浪費，倘債務人於聲請清算前之相當
    期間內，不當利用信用金融之機會，恣意從事非屬通常生活
    所需之鉅額或奢侈性、浪費性之消費，全然未慮及個人日後
    履行返還債務之能力，反而希冀利用消債條例中所定免責制
    度、濫用清算程序藉以規避償還責任，自與該條例立法本旨
    有違。
二、聲請人聲請消費者債務清理事件，前經本院以民國99年度消
    債清字第162 號裁定開始清算程序，然因聲請人之財產已不
    敷清償財團費用或財團債務，本院乃以99年度司執消債清字
    第178 號裁定終止清算程序確定在案，有前揭案卷足佐，堪
    認屬實。惟查：
（一）聲請人於92年年收入為新臺幣（下同）260,000 元，平均
      每月收入約為21,667元，於93年每月薪資為21,500元，於
      94年年收入為300,000 元，每月平均收入為25,000元，95
      年度平均月收入為24,000元等情，此有聲請人之信用卡申
      請書、分期付款申請書、債務協商資料在卷可稽（見本院
      卷第40頁、第96頁、第80頁、本院99年度消債清第162 號
      卷第61頁）；又以中華商業銀行現金卡於92年6 月1 日借
      款15,000元、於同年月5 日借款15,000元，又於93年9 月
      28日借款20,000元，固於93年12月9 日清償債務完畢，又
      於94年1 月21日借款60,000元、同年月22日借款60,000元
      ，再於95年1 月6 日借款80,000元（見本院卷第43頁）；
      以大眾商業銀行現金卡於92年7 月30日借款40,000元，又
      於94年4 月27日借款30,100元、於同年12月12日借款30,1
      00元、於同年12月29日借款30,200元、於95年1 月17日借
      款6,100 元（見本院卷第25頁）；另以萬泰商業銀行現金
      卡於92年6 月12日借款30,000元、於93年4 月6 日借款60
      ,000元、於同年7 月10日借款100,000 元，固於同年10月
      7 日清償完畢，又於94年1 月21日借款20,000元、於同年
      月22日借款60,000元、於同年2 月1 日借款100,000 元，
      嗣於94年5 月20日清償完畢，又於94年9 月5 日借款20,0
      00元、同年9 月27日借款60,000元，嗣於94年9 月27日及
      10月13日各清償10,000元、70,000元，然於同年11月6 日
      又借款20,000元、於同年11月24日借款30,000元、於同年
      12月19日借款90,000元、於同年12月27日借款70,000元、
      同年月28日借款30,000元、於95年1 月2 日借款10,000元
      （見本院卷第49頁至第50頁）；持臺灣新光商業銀行股份
      有限公司信用卡通信預借金100,000 元（見本院卷第45頁
      ）；持中國信託商業銀行現金卡於93年8 月31日借款10,1
      00元、於94年7 月8 日借款20,106元、同年7 月28日借款
      20,106元、同年8 月22日借款10,106元、94年12月16日借
      款50,000元（見本院卷第73頁）；於94年10月7 日向聯邦
      商業銀行借貸300,000 元（見本院卷第81頁）；又於93年
      9 月29日向國泰世華銀行股份有限公司借款300,000 元（
      見本院卷第93頁）；持板信商業銀行現金卡於92年11月17
      日借款10,000元、於同年12月25日借款20,000元、於94年
      6 月24日借款30,000元（見本院卷第88頁）。綜上，足認
      聲請人自92年至95年之每月收入均有2 萬餘元，惟其自92
      年6 月起已有入不敷出致需向銀行借貸小額款項之情形，
      且辦理多張信用卡、現金卡以債養債。
（二）本院就卷附債權人提出之聲請人信用卡刷卡消費明細觀之
      ，聲請人除經常持信用卡在愛國超市鳳林店、家樂福五甲
      店、金銀島購物中心等購買日常所需物品外，聲請人持匯
      豐（臺灣）商業銀行股份有限公司信用卡於93年9 月3 日
      在新光三越百貨股份有限公司消費1,087 元、於同年12月
      10日在農盟國際企業股份有限公司消費50,000元、於94年
      2 月10日在新光三越百貨股份有限公司消費900 元、於94
      年8 月22日及同年9 月8 日在V.V.M 分別消費12,000元、
      12,000元（見匯豐商業銀行100 年4 月22日陳報狀附本院
      99年度司執消債清第178 號執行卷）；持慶豐商業銀行信
      用卡於93年1 月5 日在新光三越百貨股份有限公司消費2,
      000 元、於93年2 月24日在美商仙妮蕾德股份有限公司臺
      灣分公司消費7,470 元、於93年3 月10日繳納新光人壽保
      險股份有限公司保費21,890元、於93年4 月16日在美商仙
      妮蕾德股份有限公司臺灣分公司消費5,044 元、於93年4
      月23日在美商仙妮蕾德股份有限公司臺灣分公司消費2,92
      7 元、於93年8 月30日在美商仙妮蕾德股份有限公司臺灣
      分公司消費2,862 元、於93年11月10日在美商仙妮蕾德股
      份有限公司臺灣分公司消費5,713 元、於94年1 月20日在
      農盟國際企業股份有限公司消費30,000元（見本院卷第35
      頁至第37頁）；持臺灣新光商業銀行股份有限公司信用卡
      自93年9 月起分24期，每期支付6,102 元，共消費146,44
      8 元，於94年2 月支付新光人壽保費2,313 元、於94年3
      月支付新光人壽保費共計11,147元、於94年4 月支付新光
      人壽保費共計4,076 元、於94年5 月支付新光人壽保費共
      計5,471 元、於94年6 月支付新光人壽保費共計3,887 元
      、於94年7 月支付新光人壽保費共計3,887 元、於94年8
      月支付新光人壽保費共計3,995 元、於94年9 月支付新光
      人壽保費共計3,896 元、於94年10月支付新光人壽保費共
      計4,648 元、於94年11月支付新光人壽保費共計4,647 元
      、於94年12月支付新光人壽保費2,307 元、於95年1 月支
      付新光人壽保費共計4,647 元、於95年2 月支付新光人壽
      保費共計4,647 元、於95年3 月支付新光人壽保費共計6,
      986 元、於95年4 月支付新光人壽保費2,307 元、於95年
      5 月支付新光人壽保費共計4,646 元、於95年6 月支付新
      光人壽保費共計4,641 元，自94年2 月至95年6 月支付上
      開保費共計78,148元（見本院卷第45頁至第46頁）；又持
      中國信託商業銀行股份有限公司於93年3 月16日支付新光
      人壽保費20,280元、於93年6 月9 日在新光三越百貨股份
      有限公司消費1,000 元、於93年6 月16日在新光三越百貨
      股份有限公司消費2,250 元、94年4 月29日在芳濃國際消
      費10,200元（分6 期支付）、94年10月31日在中央產物保
      險股份有限公司消費3,500 元（見本院卷第54頁至第72頁
      ）；持遠東國際商業銀行股份有限公司於94年1 月5 日在
      農盟國際企業股份有限公司消費20,000元、於同年月19日
      在農盟國際企業股份有限公司消費10,000元（見本院卷第
      77頁）；持聯邦商業銀行信用卡於94年10月11日、於94年
      10月25日及94年11月15日在美商仙妮蕾德股份有限公司臺
      灣分公司消費6,488 元、20,888元、14,312元（見本院卷
      第81頁至第83頁）。
（三）綜上，聲請人自92年至95年之每月收入應足以提供自身必
      要生活費用支出，惟其自92年6 月起已有入不敷出致需向
      銀行借貸小額款項之情形，理應適度撙節個人支出，盡量
      減少其他不必要支出或顯然逾越個人經濟能力之交易行為
      ，竟仍以大筆預借現金、鉅額刷卡消費或從事不必要消費
      等方式擴張個人支出而積欠債務，而依其上述刷卡消費內
      容觀之，除一般生活必要開支（例如加油、購買日常用品
      ）外，另有眾多百貨公司、傳銷公司產品等非必要性支出
      ，並以信用卡繳納高額保險費，致其自92年6 月至95 年1
      月聲請協商時竟已積欠高達2,125,169 元之債務，顯見聲
      請人確有未能妥適衡量個人清償債務能力、恣意消費之奢
      侈、浪費情事，是本院審酌其所積欠債務實係源於個人先
      前奢侈、浪費之行為，長期以來未能適度減少非必要支出
      以致不斷累積債務，終至難以負擔之程度，顯有消債條例
      第134 條第4 款之情事。此外，本件業據債權人具狀請求
      本院勿為免責之裁定，足見聲請人確未獲有全體債權人同
      意免責之情無訛，揆諸前揭規定，本件聲請人依法即不得
      免責。
三、綜上所述，本件聲請人既有消債條例第134 條第4 款應為不
    免責之事由，則聲請人聲請免責，不應准許，爰裁定如主文
    。
中    華    民    國   100    年    8     月    31    日
                        民事庭  法  官  邱泰錄
以上正本，係照原本作成。
如不服本裁定，應於送達後10日內，向本院提出抗告狀。
中    華    民    國   100    年    8     月    31    日
                                書記官  梁竫